臺灣臺南地方法院刑事判決　　　　　　　100年度易字第617號
聲　請　人　臺灣臺南地方法院檢察署檢察官
被　　　告　賴振全
上列被告因竊盜案件，經檢察官聲請簡易判決處刑（100年度營
偵字第403號），本院認為不宜，改依通常程序審理，判決如下
：
    主  文
賴振全無罪。
    理  由
一、檢察官聲請簡易判決處刑書意旨略以：賴振全意圖為自己不
    法所有，於民國100年2月26日凌晨1時20分許，在臺南市將
    軍區玉山里玉山71號之車棚內，持自備之鑰匙，竊取王麗秋
    所使用之車牌號碼KT5─093號重型機車，供己代步之用，得
    手後旋即逃逸。嗣經王麗秋發現其上開機車失竊報警，於同
    日凌晨2時30分，在上址附近，為警當場查獲，並扣得機車
    鑰匙1支，因認被告涉犯刑法第320條第1項之竊盜罪。
二、檢察官認被告涉犯前揭竊盜罪，係以證人王麗秋之證述、卷
    附贓物認領保管單、扣押筆錄、扣押書、現場照片及扣案機
    車鑰匙1支等為主要論據。訊之被告賴振全固不否認有於前
    揭時間、地點未經王麗秋之同意，即將證人王麗秋所使用之
    車牌號碼：KT5－093號重型機車騎乘離去，然辯稱，伊是因
    肚子餓要找代步工具至市區吃宵夜，才暫時騎用上開機車，
    自佳里用餐完準備騎回原地放時，見警察據報前來，因心虛
    才逃跑，伊如有據為己有之意圖，不須騎回被害人住處附近
    等語。
三、按犯罪事實應依證據認定，無證據不得認定犯罪事實；又不
    能證明被告犯罪或其行為不罰者，應諭知無罪之判決，刑事
    訴訟法第154 條第2 項、第301 條第1 項分別定有明文。又
    事實之認定，應憑證據，如未能發現相當證據，或證據不足
    以證明，自不能以推測或擬制之方法，為裁判基礎；且認定
    不利於被告之事實須依積極證據，苟積極證據不足為不利於
    被告事實之認定時，即應為有利於被告之認定（最高法院40
    年臺上字第86號、30年上字第816號判例意旨參照）。又刑
    法第320條第1項竊盜罪名之成立，以意圖為自己或第三人不
    法之所有，而竊取他人之動產者，為其構成要件，若行為人
    並無不法所有之意圖，而取得他人之物為一時之用，且又具
    有使用後交還原所有人或持有人之意思，則為使用竊盜，與
    刑法上之竊盜有別，而不構成竊盜罪。經查：
  (一)被告對於上開時、地未經證人王麗秋之同意，逕將證人王麗
    秋所使用KT5-093 號重型機車騎乘離去，供己代步使用，嗣
    於同日 2時30分許為據報前往現場勘查之員警逮捕之事實坦
    白承認，核與證人王麗秋於警詢中證述之情節相符（見警卷
    第6頁）。
  (二)本件被害人於100年2月26日凌晨2時許在住處門前發現機車
    失竊後隨即報警處理，員警於同日2時30分到場勘查，勘查
    中王麗秋稱屋後巷道發出引擎聲之機車為其所有，員警因此
    自被害人住處旁巷道往前趨近約三十公尺，被告見狀棄車，
    經追逐約20公尺後將被告逮捕，業據證人即到場處理之員警
    謝維銘到庭證述明確，並有其繪製之現場圖附卷可參（見本
    院卷第23頁）。從被告使用該機車約70分鐘（100年2月26日
    1 時20分許至同日2時30分許）後，即騎返被害人王麗秋住
    處附近，使用時間並非長久，其辯稱僅是暫時騎用，已屬有
    據。又本件被告住處台南市將軍區玉山里玉山29號，距查獲
    現場約2、3百公尺，亦據證人謝維銘證述屬實，衡情如被告
    無返還機車之意，得逕將車輛騎回住處或棄置，其既將機車
    騎至距被害人住處僅30公尺地方，其辯稱是準備將機車返還
    ，亦屬可信。
  (三)證人即王麗秋於警詢時證稱：「警方在詢問案情時，突然聽
    到住宅後方有機車發動的聲音，當警方到達機車發動處時，
    一名男子賴振全正騎乘我所稱失竊之重機車KT5-093號可能
    要停放回原來停放處」，亦足佐認被告有交還機車之意。是
    本件被告雖有未經王麗秋同意而使用上開機車之事實，然其
    既無將該機車據為所有之意思，僅係為圖短暫之「使用」甚
    明，尚難認其主觀上有何不法所有之意圖。
  (四)又騎乘機車必使用其內之油料，乃該類機械運作必然之性質
    ，使用該類機械者之目的（即意圖）在使用該車，而非在消
    耗機械內之油料；此與目的係在直接偷取油料之人，其行為
    標的本即在油料，迥不相同。且就本案而言，被告主觀目的
    係暫時使用該機車，以供代步，並非在消耗其內之油料，而
    消耗油料乃僅是被告取得該機車持有後使用機車之當然結果
    ，實難認被告就其所使用之機車之油料，亦有據為己有之不
    法所有之意圖（臺灣高等法院93年度上訴字第1349號、91年
    度上易字第1985號、94年度上易字第1646號判決可資參照）
    並予敘明。
  (五)此外，復查無其他積極證據足認被告確有竊盜情事，被告犯
    罪事實尚屬不能證明，自應依法諭知被告無罪之判決。
據上論斷，應依刑事訴訟法第452條、第301條第1項，判決如主
文。
本案經檢察官宋文宏到庭執行職務。
中    華    民    國   100    年    6     月    30    日
                            刑事第三庭法  官  黃堯讚
以上正本證明與原本無異。
如不服本判決應於收受本判決後10日內向本院提出上訴書狀，並
應敘述具體理由。其未敘述上訴理由者，應於上訴期間屆滿後20
日內向本院補提理由書狀（均須按他造當事人之人數附繕本）「
切勿逕送上級法院」。
                                      書記官  許雅華
中    華    民    國   100    年    6     月    30    日